臺灣橋頭地方法院刑事判決　　　　　　　 111年度易字第15號
公　訴　人　臺灣橋頭地方檢察署檢察官
被　　　告　顏瑞賢


上列被告因侵占遺失物案件，經檢察官提起公訴（110年度偵字
第13589號），本院判決如下：
    主  文
乙○○犯侵占脫離本人持有物罪，處罰金新臺幣陸仟元，如易服
勞役，以新臺幣壹仟元折算壹日。
未扣案之犯罪所得皮夾壹個、新臺幣肆佰貳拾元均沒收，於全部
或一部不能沒收或不宜執行沒收時，追徵其價額。
    事  實
一、乙○○於民國110年7月6日12時36分許，在址設高雄市○○
    區○○路000號「悟饕便當店」內飲料鐵桶旁，拾獲甲○○
    所有脫離本人持有遺忘於該處之皮夾（內有現金新臺幣【下
    同】420元、身分證、健保卡、駕照、飲料店會員卡各1張、
    金融卡3張等物品），竟基於意圖為自己不法之所有之侵占
    脫離本人持有物之犯意，將上開皮夾侵占入己。嗣經甲○○
    發現遺失，至上開便當店尋找未果，便報警處理，經警調閱
    監視器畫面，始查獲上情。
二、案經甲○○訴由高雄市政府警察局楠梓分局報告臺灣橋頭地
    方檢察署檢察官偵查起訴。
    理  由
一、本判決後開引用具有傳聞證據性質之證據資料，已經當事人
    於準備程序同意為證據使用（見本院審易字卷第60頁），且
    經本院審酌該證據作成之情況，既無違法取得情事，復無證
    明力明顯過低等情形，以之作為證據適當，依刑事訴訟法第
    159條之5第1項規定，應認均有證據能力。
二、訊據被告乙○○固坦承其當時在該便當店擔任外送職務，並
    於上開時間在店內飲料鐵桶後方拿取物品等情，惟矢口否認
    有何侵占脫離本人持有物犯行，辯稱：我是將行動電源與線
    放在袋子裡面，上班時放在鐵桶後面，當時我是在拿我的行
    動電源云云。經查：
    ㈠告訴人甲○○於110年7月6日12時33分許持其所有之皮夾
      至該便當店內購買便當，將該皮夾放置在飲料鐵桶旁即離
      開，返家後發現皮夾遺失，遂返回便當店詢問老闆娘，老
      闆娘讓其看監視錄影畫面並報警，皮夾內有現金420元及
      身分證、健保卡、駕照、飲料店會員卡各1張、金融卡3張
      ，皮夾價值約1,000多元等情，業據告訴人於警詢時證述
      明確（見警卷第9至11頁），並有本院電話紀錄及其陳述
      意見狀各1紙可參（見本院易字卷第33、35頁），且經本
      院勘驗告訴人將其皮夾放置於飲料鐵桶旁，未取走即離去
      等情無誤（見本院易字卷第58頁），是此部分之事實應堪
      先予認定。
    ㈡經本院當庭勘驗該店監視錄影畫面，結果略如下：
      1.12時36分7秒有一名藍色上衣小姐取鐵桶上塑膠袋裝飲
        料，同時分29秒該小姐在鐵桶後包飲料，並提著飲料離
        開，手上並無其他物品，亦無將任何物品放入包包。
      2.12時33分57秒至同時38分42秒除上開藍色上衣小姐外，
        無其他人靠近鐵桶。
      3.12時38分42秒至同時分49秒被告走至飲料鐵桶旁，將左
        手伸向湯桶處，並望向監視器。
      4.12時38分50秒被告收回左手，左手中多了一個手掌大小
        、深色、方型物品。
      5.12時38分51秒被告將該深色方型物品置於左側衣襬內。
      6.12時38分52秒至56秒被告走至收銀台，將右手香菸盒上
        紙鈔丟在櫃檯，左手始終藏於身後衣襬內，左手在身後
        衣襬內調整位置，可見該深色方型物品呈摺疊狀，一邊
        厚一邊薄。
      7.12時39分0秒被告雙手放在身後，抬頭望向監視器。
      8.12時39分1秒至同時分12秒被告雙手持續在背後衣襬內
        動作。
      9.12時39分18秒被告進入廚房，左手始終藏於身後衣襬。
      10.12時39分25秒被告進入廚房深處後左轉消失。
      有本院勘驗筆錄1份在卷可查（見本院易字卷第57至60頁
      ）。自上開監視錄影畫面可知，告訴人將其皮夾放置於飲
      料鐵桶旁後，除一名藍色上衣小姐外，並無其他人靠近飲
      料鐵桶，而該名藍色上衣小姐亦未取走飲料以外之任何物
      品，可認該名藍色上衣小姐與本案無關。則被告於告訴人
      離開後不久在該飲料鐵桶旁所取走之物品，即應為告訴人
      之皮夾。
    ㈣被告雖辯稱其係在取其所有之行動電源及袋子云云，然查
      ，被告所取之物係深色、方型且呈摺疊狀，經本院勘驗在
      案，依一般常理而言，該形狀較可能為摺疊式短夾而無可
      能為行動電源。縱使行動電源的袋子可能因放置方式而有
      皺褶，所呈現的狀態亦應為不規則的布料摺痕，而非如本
      案監視錄影器畫面所見是兩側大小相等、不同厚薄之摺疊
      狀物品，是被告辯稱皺褶是袋子云云尚不可採。何況行動
      電源亦有一定經濟價值，被告應當會將之放置在自己隨身
      包包中或店內員工放置私人物品區域，豈可能會放在可供
      店內所有顧客自行取用之湯桶及飲料鐵桶旁，徒增遭不明
      人士取走之風險。再者，被告自承其當日所著短褲有口袋
      等語（見本院易字卷第61頁），假若該物為其所有之行動
      電源，何不立即放於褲袋內，或光明正大拿置在手上，反
      而係藏於身後，甚至一路從櫃檯進入廚房均呈現左手將該
      物藏於背後衣襬內之姿勢，更顯其舉止可疑之處。復查被
      告在取告訴人皮夾時、將該皮夾藏於身後時，兩度望向監
      視器之舉，行跡實有可疑，當係自知心虛不自覺望向店內
      監視器。被告就此雖辯稱其係在看價目表，東西快掉下來
      要請人放好云云，然被告於該日12時0分至12時26分即等
      待櫃檯準備便當時、接聽電話時，外送完畢返回店內時，
      均無一眼望向監視器，有本院勘驗筆錄可佐，反而係在取
      走告訴人皮夾後頻頻為之，其所為係唯恐行跡暴露至為明
      顯。綜上所述，被告所辯均無足採信，本案事證明確，被
      告犯行足堪認定，應依法論科。
三、論罪科刑
    ㈠按刑法第337條所謂遺失物，係指本人無拋棄意思，而偶
      然喪失其持有之物，所稱其他離本人所持有之物，係指遺
      失物與漂流物以外，非本人拋棄意思而脫離本人持有之物
      （最高法院50年度台上字第2031號判決意旨可資參照）。
      故除遺失物、漂流物外，凡非基於持有人之意思，一時脫
      離其本人所持有之物，均屬離本人所持有之物。經查，被
      告所侵占之皮夾，乃告訴人遺忘在飲料鐵桶旁，待其發現
      上情而折返便當店詢問，該皮夾已遭被告侵占取走等節，
      業據告訴人於警詢中指訴明確。準此，告訴人既知前揭物
      品遭其遺落現場而欲折返加以取回，當與「遺失物」之要
      件有間。核被告所為，係犯刑法第337條之侵占脫離本人
      持有物罪。起訴意旨認被告係犯同條之侵占遺失物罪嫌云
      云，起訴罪名容有未洽，惟因所引據之起訴法條與本院認
      定適用之法條均相同，故毋庸變更起訴法條，併此敘明。
    ㈡爰以行為人之責任為基礎，審酌被告有詐欺、毒品、竊盜
      等前科，此有臺灣高等法院被告前案紀錄表附卷可查（見
      本院易字卷第9至21頁），素行非佳。其因一時貪念，逕
      將告訴人所有之皮夾據為己有，可見其對他人財產權益之
      尊重及守法觀念均有所偏差，所為實不足取；並斟酌其否
      認犯行之態度及侵占之現金數額，未與告訴人達成和解，
      未彌補其犯罪所生損害；兼衡被告自述高職畢業之智識程
      度、目前從事雜工，需扶養1名未成年子女之家庭生活經
      濟狀況（見本院易字卷第63頁），暨被告犯罪之動機、目
      的及手段等一切情狀，量處如主文所示之刑，並諭知易服
      勞役之折算標準，以示懲儆。
四、未扣案之皮夾1個及其內現金420元，乃被告犯罪所得，未據
    扣案，亦未實際合法發還告訴人，為免被告保有犯罪所得，
    仍應依刑法第38條之1第1項前段、第3項之規定，宣告沒收
    ，並於全部或一部不能沒收或不宜執行沒收時，追徵其價額
    。至被告侵占之皮夾內身分證、健保卡、駕照、飲料店會員
    卡各1張、金融卡3張等件，固同屬被告犯罪所得，惟上開物
    品經註銷、重新製作、掛失止付後，即失其原有功能，是如
    對上開物品宣告沒收或追徵，實欠缺刑法上之重要性，爰依
    刑法第38條之2第2項規定，均不予宣告沒收或追徵。
據上論斷，應依刑事訴訟法第299條第1項前段，判決如主文。
本案經檢察官張家芳提起公訴，檢察官鍾葦怡到庭執行職務。
中    華    民    國   111    年    2     月    25    日
                  刑事第一庭    法  官  王奕華
以上正本證明與原本無異。
如不服本判決應於收受判決後 20 日內向本院提出上訴書狀，並
應敘述具體理由。其未敘述上訴理由者，應於上訴期間屆滿後
20 日內向本院補提理由書 (均須按他造當事人之人數附繕本)「
切勿逕送上級法院」。
中    華    民    國  111    年    2    月    25    日
                                書記官  董明惠
附錄本案所犯法條全文：
中華民國刑法第337條
意圖為自己或第三人不法之所有，而侵占遺失物、漂流物或其他
離本人所持有之物者，處1 萬5 千元以下罰金。